臺灣高等法院臺南分院刑事判決
上　訴　人
即　被　告　壬○○
上列上訴人因竊盜案件，不服臺灣臺南地方法院93年度訴字第
794號中華民國93年10月6日第一審判決（起訴案號：臺灣臺南地
方法院檢察署93年度營偵字第757號），提起上訴，判決後，經
最高法院發回更審，本院判決如下：
      主      文
上訴駁回。
      事      實
一、壬○○曾有詐欺、侵占、妨害兵役治罪條例、違反麻醉藥品
    管理條例及多次竊盜等不法前科，復於民國（下同）九十一
    年七月二十六日、九十一年十二月十六日，分別因詐欺、侵
    占案件，經臺灣臺南地方法院以九十一年度自字第十七號及
    九十一年度自字第一八四號，各判處有期徒刑六月確定，並
    於九十二年二月十二日經臺灣臺南地方法院以九十二年度聲
    字第一九五號裁定應執行刑為有期徒刑十一月，甫於九十二
    年九月二日執行完畢。詎猶不知悔改，竟意圖為自己不法之
    所有，於後述之時、地，竊取他人財物，恃以維生，並以之
    為常業：(一)九十三年六月一日凌晨一時許，攜帶其所有客觀
    上足供為兇器使用之梅花扳手二支，在臺南縣學甲鎮宅港橋
    下「遊聖公廟」，竊取銅製天公爐一個（價值約〈新臺幣，
    下同〉一萬六千元，包含支腳三支、底座一個及龍形爐耳二
    個），得手後，將螺絲鬆開拆解後，隨即於同日上午，以機
    車載往臺南縣將軍鄉長榮村長榮一八０之三六號，售予不知
    情之舊貨商戊○，得款一千三百五十元後，花用殆盡。(二)九
    十三年六月二十三日凌晨一時許，至臺南縣北門鄉錦湖村八
    三之五號，未經車牌號碼ＳＡ─９７７５號自小貨車所有人
    庚○○○或現使用管領人己○○之同意，趁庚○○○所經營
    資源回收場夜間無人居住，僅關門未鎖，推門進入該資源回
    收場，見該自小貨車鑰匙未拔取之際，擅自駕駛該自小貨車
    並以之為行竊搬運贓物之交通工具（壬○○此部分並無不法
    所有之意圖，詳如後述），而於同日凌晨二時許，駕駛上開
    自小貨車，並攜帶上開其所有客觀上足供為兇器使用之梅花
    扳手二支，至嘉義縣義竹鄉東過村「萬善爺公廟」，竊取銅
    製天公爐一個（價值約一萬八千元）得手，隨即於同日凌晨
    四時許，將該自小貨車駕駛至原地停放，並於同日凌晨五時
    許，持該竊得之銅製天公爐一個，前往臺南縣北門鄉錦湖村
    八三之五號，欲出售與舊貨商庚○○○變現，惟遭拒絕，而
    未得款。(三)九十三年六月二十六日凌晨二時許，騎乘不知情
    之陳金伯借與之車牌號碼ＭＲＫ—７９６號重型機車，並攜
    帶上開其所有客觀上足供兇器使用之梅花扳手二支，在臺南
    縣學甲鎮西進里「萬善爺公廟」，以梅花扳手將銅製龍形天
    公爐爐耳螺絲鬆開等方式，竊取銅製龍形天公爐爐耳一對、
    銅製淨香爐一個、銅製環香爐一個及瓦斯爐一個等物（價值
    共約一萬六千八百元）得手，並將該等竊得之物品，放置於
    上開重型機車逃離現場。嗣於九十三年六月二十六日凌晨三
    時許，行經臺十九線臺南縣學甲鎮○○○路口處路段時，遇
    警方人員攔檢，壬○○因騎乘之重型機車上裝載前開竊得之
    財物而心虛逃逸，經警方人員追逐而於同日凌晨三時十分許
    ，在臺南縣學甲鎮平西里急水溪南岸河川地查獲，並帶同起
    出扣得壬○○於逃逸時沿路丟棄之贓物銅製龍形爐耳一對、
    銅製淨香爐一個、銅製環香爐一個及瓦斯爐一個等物（業已
    發還臺南縣學甲鎮西進里「萬善爺公廟」管理員辛○○）。
    其後，又依據壬○○供述，經戊○同意交付後，起出扣得上
    開「遊聖公廟」失竊之天公爐一個（包含支腳三支、底座一
    個及龍形爐耳二個，業已發還「遊聖公廟」管理委員黃麒倫
    ）。
二、案經臺南縣警察局學甲分局報請臺灣臺南地方法院檢察署檢
    察官偵查起訴。
      理      由
一、訊據上訴人即被告壬○○迭次於原審及本院前審、本審審理
    時就其於如何於前揭時、地，以扣案之梅花扳手二支，竊取
    臺南縣學甲鎮西進里「萬善爺公廟」銅製龍形天公爐爐耳一
    對、銅製淨香爐一個、銅製環香爐一個及瓦斯爐一個等物得
    手之犯罪事實供承不諱，惟於原審及本院前審仍矢口否認有
    何於前揭時、地，在臺南縣學甲鎮宅港橋下「遊聖公廟」及
    嘉義縣義竹鄉東過村「萬善爺公廟」等地，竊取銅製天公爐
    等物之竊盜犯行，並辯稱：臺南縣學甲鎮宅港橋下「遊聖公
    廟」失竊銅製天公爐一個部分，伊受僱於證人庚○○○，係
    證人庚○○○叫伊載去問證人戊○價錢是否與回收廠說的價
    錢一樣，另該失竊之銅製天公爐是伊與證人庚○○○一起拿
    去賣給證人戊○的，錢也是證人戊○的太太與庚○○○算的
    ，實際上該銅製天公爐是證人庚○○○交給伊的，並非伊所
    竊取的，車牌號碼ＳＡ─９７７５號自小貨車並非伊所竊取
    ，實際上該自小貨車係證人己○○開出去行竊的，另因伊認
    為只要坦承全部竊盜犯行檢察官就會讓伊交保，所以才會於
    偵查中坦承全部竊盜犯行，且嘉義縣義竹鄉東過村「萬善爺
    公廟」竊盜一案，警方有扣到案發現場之錄影帶，承辦警員
    有拿錄影帶的翻拍照片給伊看，當天錄影帶有拍到自小貨車
    ，且顯示天公爐一個有一百多公斤重，伊一個人不可能偷的
    動那麼重的天公爐云云。於本審則坦承有竊取臺南縣學甲鎮
    宅港橋下「遊聖公廟」失竊銅製天公爐等語。經查：
  (一)被告壬○○如何於前揭時、地，以扣案之梅花扳手二支，竊
    取臺南縣學甲鎮西進里「萬善爺公廟」銅製龍形天公爐爐耳
    一對、銅製淨香爐一個、銅製環香爐一個及瓦斯爐一個等物
    得手而為前揭犯罪事實(三)之竊盜犯行等情，迭據被告壬○○
    於警詢（警卷第六、七頁）、偵查（偵卷第十一頁）、原審
    為羈押訊問（聲羈卷第四頁）及原審審理時（原審卷第九十
    三頁）供承不諱，並據臺南縣學甲鎮西進里「萬善爺公廟」
    管理員辛○○於警詢時指訴在卷（詳警卷第十七頁），復有
    扣押書一紙、贓物認領保管單一紙、臺南縣學甲鎮西進里「
    萬善爺公廟」現場照片五幀及臺南縣學甲鎮西進里「萬善爺
    公廟」現場簡圖一紙在卷（詳警卷第二九頁、第三０頁、第
    五七頁；原審卷第六二頁至第六四頁）可稽，且有失竊贓物
    銅製龍形爐耳一對、銅製淨香爐一個、銅製環香爐一個及瓦
    斯爐一個等物扣案可資佐證，被告壬○○此部分自白核與事
    實相符，其此部分之竊盜犯行，應堪認定。
  (二)被告壬○○於原審及本院前審審理時雖矢口否認有何犯罪事
    實欄(一)所載，在臺南縣學甲鎮宅港橋下「遊聖公廟」，竊取
    銅製天公爐一個之竊盜犯行，然查：
  1.被告壬○○如何於前揭時、地，以扣案之梅花扳手二支，在
    臺南縣學甲鎮宅港橋下「遊聖公廟」，竊取銅製天公爐一個
    得手，並持往臺南縣將軍鄉長榮村長榮一八０之三六號，售
    予舊貨商戊○等情，業據被告壬○○於九十三年六月二十六
    日警詢時供承明確（詳警卷第六頁、第七頁），其於同日經
    警解送臺灣臺南地方法院檢察署於檢察官訊問時，復坦承該
    上開銅製天公爐為其所竊（詳九十三年六月二十六日偵訊筆
    錄，附於營偵卷第十頁、第十一頁），嗣於同日經臺灣臺南
    地方法院檢察署檢察官向原審聲請羈押時，於原審訊問時再
    次供承上開銅製天公爐確為其所竊得（詳原審九十三年度聲
    羈字第一九０號卷第四頁），且其供承行竊上開銅製天公爐
    一個得手後，隨即於同日上午，持往臺南縣將軍鄉長榮村長
    榮一八０之三六號，售予舊貨商戊○乙節，核與證人戊○於
    警詢及原審審理時證述：被告壬○○於九十三年六月一日上
    午，持銅製天公爐一個（包含支腳三支、底座一個及龍形爐
    耳二個）販售與伊，價格為一千三百五十元等語相符（詳警
    卷第十九頁；原審卷第八七頁、第八八頁），另警方在被告
    壬○○帶同下，又於證人戊○同意後，在臺南縣將軍鄉長榮
    村長榮一八０之三六號證人戊○經營之「順義發舊貨店」搜
    索扣得上開失竊之銅製天公爐一個（包含支腳三支、底座一
    個及龍形爐耳二個）乙情，有贓物認領保管單一紙、臺南縣
    警察局學甲分局搜索扣押筆錄一份及臺南縣警察局學甲分局
    扣押物品收據一紙存卷（詳警卷第三一頁至第三三頁）可參
    。又臺南縣學甲鎮宅港橋下「遊聖公廟」，於九十三年六月
    一日凌晨五時許，該廟之管理員乙○○於清晨點香時，發現
    銅製天公爐一個失竊，價值約一萬六千元左右乙節，復據證
    人乙○○於警詢時證述在卷（詳警卷第九頁）。此外，並有
    上開失竊天公爐照片二幀、臺南縣學甲鎮宅港橋下「遊聖公
    廟」現場照片二幀及臺南縣學甲鎮宅港橋下「遊聖公廟」現
    場簡圖一紙在卷（詳警卷第五六頁；原審卷第六七頁、第六
    八頁）可按，復有上開失竊銅製天公爐一個（包含支腳三支
    、底座一個及龍形爐耳二個）扣案可資佐證。足徵被告壬○○前揭自白核與事實相符，其此部分之竊盜犯行，洵堪認定
    。
  2.另被告壬○○雖辯稱：臺南縣學甲鎮宅港橋下「遊聖公廟」
    失竊銅製天公爐一個部分，伊受僱於證人庚○○○，且係證
    人庚○○○叫伊載去問證人戊○價錢是否與回收廠說的價錢
    一樣，該失竊之銅製天公爐是伊與證人庚○○○一起拿去賣
    給證人戊○的，錢也是證人戊○太太與庚○○○算的，另該
    銅製天公爐是證人庚○○○自交給伊的，並非伊所竊取的云
    云。惟上情已為證人庚○○○及戊○於原審審理時所否認，
    證人庚○○○於九十三年九月十五日原審審理時明確結證：
    伊不認識被告壬○○，亦不曾與被告壬○○載東西賣給證人
    戊○過，更未雇用被告壬○○工作等語；證人戊○於九十三
    年九月十五日原審審理時亦明確結證：九十三年六月一日上
    午，僅被告壬○○一人，持銅製天公爐一個販售與伊，並無
    證人庚○○○與之同往，且錢也是伊親自交付與被告壬○○
    的等語（詳原審卷第八二頁至第八四頁、第八八頁）。況證
    人庚○○○本身既從事資源回收業，依一般經驗法則，其自
    有處理該贓物銅製天公爐之相當管道，實無大費周章，為區
    區一個銅製天公爐之回收價格，而與被告壬○○共同至同屬
    為資源回收業之證人戊○營業處詢價，並進而出售該銅製天
    公爐之理！又被告壬○○於九十三年八月五日移審經原審訊
    問時，本亦矢口否認有何前揭犯罪事實欄(三)之竊盜犯行，且
    臨訟編纂扣案之銅製龍形爐耳一對、銅製淨香爐一個、銅製
    環香爐一個及瓦斯爐一個等物，係伊於九十三年六月二十六
    日案發當日向綽號「銘志」之男子所購得，嗣經原審一再質
    之該綽號「銘志」之男子住居於何處、何以向綽號「銘志」
    之男子購買上開物品等情後，被告壬○○始供承其確有行竊
    上開物品，且該「銘志」之男子為伊臨時所編造，並無該人
    ，此觀之原審九十三年八月五日訊問筆錄即明（詳原審卷第
    二一頁至二八頁），於本院前審準備程序時亦自承犯罪事實
    欄(一)及(三)之竊盜犯行，惟於審理程序時又否認犯罪事實欄(一)
    之竊盜犯行，但又無法自圓其說，顯見被告壬○○為卸其竊
    盜刑責，確有飾詞狡辯之情。基上所陳，被告壬○○前揭所
    辯，難認與事實相符，而可採憑。
　3.最高法院發回意旨以：上訴人既曾否認行竊事實(一)所載「遊
    聖公廟」之天公爐，該爐係伊受僱於庚○○○，叫伊用三輪
    板車載去問戊○價錢，收購者係戊○的太太與庚○○○對談
    ，付了一千多元，該爐重近一百公斤，伊一個人不可能搬動
    等語，與戊○到庭所述雖有不一（見一審卷第四五、八八、
    八九頁），但實情究竟如何，未深入調查說明云云。然查前
    開被告於原審所辯，除據證人庚○○○如前述所否認外，並
    據證人戊○於警詢時證稱：「警方查獲之香爐等是一位不知
    名（事後指認是被告）男子約於九十三年六月一日上午拿分
    解後的銅製香爐來販售」、「該男子於當日共拿香爐一個、
    支腳三支、底座一個、龍形爐耳二個」、「該男子共拿大約
    四十五公斤來賣我，我以每公斤三十元收購，總價約一千三
    百五十元」、「（警方查獲竊嫌壬○○，現於蚵寮所經你指
    認是否當初拿銅製香爐賣給你之男子？）該人無誤」、「我
    不知道該香爐是贓物，壬○○自稱該銅製香爐是自家神壇廢
    棄不用之香爐」、「我願意無條件將收購香爐一個、支腳三
    支、底座一個、龍形爐耳二個歸還失主（遊聖公廟）領回」
    、等語（詳警局卷第十九頁、第二十頁）；復於於九十三年
    九月十五日原審審理時具結證稱：「警訊所述實在」、「被
    告有拿香爐一個、支腳三支、底座一個、龍形爐耳二個來賣
    給我」、「這些東西約三、四十公斤，賣一千三百五十元」
    、「確係在場之被告賣給我的」、「被告之前沒有拿過東西
    賣我」、「我不認識在場之庚○○○」、「被告拿上開香爐
    、支腳、底座、爐耳去賣我時庚○○○沒有在場」、「僅被
    告壬○○一人，持前開天公爐等物去賣給賣給我，錢也是我
    親自交給被告」、「被告是騎機車載前開之物賣給我」等語
    （詳原審卷第八七頁至第八九頁）；又於本院九十四年五月
    十七日審理時再具結證述：「警訊及一審作證證言均實在」
    、「九十三年六月一日拿前開之物賣給我的確僅係被告一人
    ，我不認識庚○○○」、「是我買的，不是我太太買的」、
    「價格及重量因很久已忘記」、「他拿來賣我時已拆解」、
    「被告於原審供述係我太太與庚○○○談，且錢也是我太太
    交給庚○○○之語不實在，確是被告親自拿來賣給我，錢也
    是我交給被告，不是我太太買受及交錢，當時沒有看到庚○○○，只有看到被告一人」等語（詳本審卷第一０六頁至第
    一０七頁），證述明確。被告雖以證人戊○當時未在場，其
    所為前開證述不實云云，然本院質疑何以被告於原審前開辯
    解時亦供稱「戊○問我庚○○○有沒有來，我說他人在外面
    」（詳原審卷第四十五頁），為何說證人戊○未在場？則無
    言以對（詳本審卷第一０八頁），足見證人戊○前開所證應
    堪採信。又證人即戊○太太吳美媛於本院九十四年五月十七
    日審理時證稱：「九十三年六月一日被告確有載天公爐來賣
    ，當時我和我先生都在場，是我先生和他接洽的，他騎機車
    載來的，當時天公爐已經被解體」、「僅有他一人來，我先
    生和他算錢的」、「被告在一審所述說我和庚○○○談及拿
    一千多元給庚○○○不實在，我沒有看到庚○○○，也不認
    識她，更沒有跟她算錢」等語（詳本審卷第一０八頁至第一
    ０九頁），亦證述明確。顯見被告於原審前開所辯，係事後
　　飾卸之詞，委無足採，況被告於本審審理時已坦承行竊事實
　  (一)所載「遊聖公廟」之天公爐。
  (三)被告壬○○如何於前揭時、地，在臺南縣北門鄉錦湖村八三
    之五號，未經車牌號碼ＳＡ─９７７５號自小貨車所有人即
    證人庚○○○或現使用管領人己○○之同意，趁該自小貨車
    鑰匙未拔取之際，擅自駕駛該自小貨車並以之為行竊搬運贓
    物之交通工具，至嘉義縣義竹鄉東過村「萬善爺公廟」，竊
    取銅製天公爐一個，隨即將該自小貨車駕駛至原地停放，復
    持該竊得之銅製天公爐一個，前往臺南縣北門鄉錦湖村八三
    之五號，欲出售與舊貨商庚○○○變現等情，業據被告壬○○於九十三年六月二十六日警詢時供承明確（詳警卷第三頁
    、第六頁），其於同日經警解送臺灣臺南地方法院檢察署於
    檢察官訊問時，復坦承該上開銅製天公爐為其所竊（詳九十
    三年六月二十六日偵訊筆錄，附於營偵卷第十頁、第十一頁
    ），嗣於同日經臺灣臺南地方法院檢察署檢察官向原審聲請
    羈押時，於原審訊問時再次供承上開銅製天公爐確為其所竊
    得（詳原審九十三年度聲羈字第一九０號卷第四頁），且其
    供承行竊上開銅製天公爐一個得手後，隨即於同日凌晨五時
    許，持往臺南縣北門鄉錦湖村八三之五號，欲出售與舊貨商
    庚○○○變現乙節，核與證人庚○○○於警詢時證述：被告
    壬○○於九十三年六月二十三日凌晨五時許，確有帶一個銅
    製天公爐要販售與伊，然伊當時不願意購買等語大致相符（
    詳警卷第二二頁），另車牌號碼ＳＡ─９７７５號自小貨車
    於九十三年六月二十六日凌晨遭人擅自駕駛離開原停放地點
    ，嗣又停回原停放處所乙節，亦據證人己○○於警詢時證述
    明確（詳警卷十三頁背面、第十四頁正面），再參以被告壬○○於原審審理時復曾自承：九十三年六月二十三日伊曾駕
    駛車牌號碼ＳＡ─９７７５號自小貨車出去載一些回收的物
    品及紙箱，且不爭執其曾載天公爐欲出售與證人庚○○○之
    事實（詳原審卷第二五頁、第八三頁）。又嘉義縣義竹鄉東
    過村「萬善爺公廟」，於九十三年六月二十三日上午八時許
    ，該廟之主任委員蘇炎仙於清晨點香掃地時，發現銅製天公
    爐一個失竊，價值約一萬八千元左右乙節，復據證人蘇炎仙
    於警詢時證述在卷（詳警卷第十五頁）。此外，並有車牌號
    碼ＳＡ─９７７５號自小貨車之車籍作業系統查詢認可資料
    一紙、嘉義縣義竹鄉東過村「萬善爺公廟」現場照片二幀及
    嘉義縣義竹鄉東過村「萬善爺公廟」現場簡圖一紙附卷（詳
    警卷第五五頁；原審卷第六０頁、第六一頁）可參。堪認被
    告壬○○前揭警詢、偵查中及原審為羈押訊問時之自白核與
    事實相符，應可採信，被告壬○○此部分之竊盜犯行，應足
    認定。
  (四)另被告壬○○又辯稱：因伊認為只要坦承全部竊盜犯行檢察
    官就會讓伊交保，所以才會於偵查中坦承全部竊盜犯行，且
    嘉義縣義竹鄉東過村「萬善爺公廟」竊盜一案，警方有扣到
    案發現場之錄影帶，承辦警員有拿錄影帶的翻拍照片給伊看
    ，當天錄影帶有拍到自小貨車，且顯示天公爐一個有一百多
    公斤重，伊一個人不可能偷的動那麼重的天公爐云云。然查
    ：
  1.被告於九十三年六月二十六日經警解送臺灣臺南地方法院檢
    察署於檢察官訊問時，除坦承本案全部竊取天公爐之竊盜犯
    行外，未有隻字片語提及交保乙情，此觀之九十三年六月二
    十六日偵訊筆錄甚明（詳營偵卷第十頁、第十一頁）；其於
    同日經臺灣臺南地方法院檢察署檢察官向原審聲請羈押時，
    於原審訊問時除再次供承其確有多次行竊天公爐得手之事實
    外，亦未見其請求交保乙節，此觀之原審九十三年六月二十
    六日訊問筆錄即明（詳原審九十三年度聲羈字第一九０號卷
    第三頁至第七頁）。苟被告壬○○辯稱：因伊認為只要坦承
    全部竊盜犯行檢察官就會讓伊交保，所以才會於偵查中坦承
    全部竊盜犯行云云屬實者，理應於檢察官訊問完畢後，明確
    向檢察官請求交保，甚或於檢察官聲請將其羈押，於原審為
    羈押訊問時，應即明確否認前開竊盜犯行非其所為，且表明
    因為希望檢察官能因此給予交保，始坦承全部竊盜犯行，惟
    被告壬○○未為此一有利於己之供述，反係於原審為羈押訊
    問時再次供承其確有公訴人指訴之多次行竊天公爐得手之犯
    行，顯見被告壬○○前開所辯，與事理相違，要無足採。
  2.就被告壬○○陳稱嘉義縣義竹鄉東過村「萬善爺公廟」竊盜
    一案，警方有扣到案發現場之錄影帶，且有錄影帶的翻拍照
    片乙節。經原審函請臺南縣警察局學甲分局依法檢送上開錄
    影帶及錄影帶翻拍照片過院參辦後，該分局並未依法檢送，
    亦未敘明原因，此有臺南縣警察局學甲分局九十三年八月十
    九日南縣學警三字第０九三００一０八九八號函在卷（詳原
    審卷第五九頁）可憑，嗣經原審以公務電話聯繫該分局後，
    該分局偵查員甲○○表示：因案發現場地處偏僻，未裝設監
    視器，故本案未扣得監視錄影帶等語，有原審公務電話紀錄
    一紙存卷（詳原審卷第六九頁）可參，經證人甲○○於九十
    四年五月十七日本審審理時證稱：所謂案發現場地處偏僻，
    未裝設監視器，係指被偷的廟宇地處偏僻，沒有設監視器而
    言，故本案未扣得監視錄影帶等語（詳本審卷第一二一頁）
    。復據當場查獲被告前揭犯罪事實(三)之竊盜犯行及在警局第
    一次詢問被告之證人即臺南縣警察局學甲分局蚵寮派出所所
    長丁○○於本院九十四年五月十七日審理時證稱：「我七十
    三年至七十八年曾在布袋分局過路派出所服務，我跟那邊的
    人很熟，我聽說義竹東過村『萬善爺公廟』的天公爐被偷，
    我盤問被告他才承認是他偷的」、「他說天公爐賣到嘔汪，
    我有請義竹過路派出所員警帶同『萬善爺公廟』主任管理員
    前來指認，他們說不是他們『萬善爺公廟』失竊之物，而遊
    聖公廟管理人員則稱係其廟所失竊，被告改口說賣給庚○○○，義竹『萬善爺公廟』被竊之天公爐尚未查獲等語（詳本
    審卷第一一七頁、第一一八頁）。被告則以當時過路派出所
    有拿照片前來，經本院提示是否即嘉義縣警察局布袋分局過
    路派出所所檢送本院之翻拍之四張照片（詳本審卷第九十八
    頁正反面），經被告供稱即係該照片等語。經查該四張照片
    均係車牌號碼ＳＡ─９７７５號自小貨車於九十三年六月二
    十三日凌晨二時十一分三十二秒，行經義竹鄉東過村『萬善
    爺公廟』附近之嘉義縣義竹鄉新富村六十五號前的道路為監
    視器所拍攝，有該翻拍的照片在卷可稽，並非義竹鄉東過村
    『萬善爺公廟』本身設有監視器所照，附此敘明。
  3.最高法院發回意旨以：被告亦否認駕駛庚○○○所有ＳＡ
  　─九七七五號小貨車前往嘉義縣義竹鄉東過村「萬善爺公廟
  　」，竊取銅製天公爐之事實，並辯稱該小貨車係庚○○○之
  　子己○○開出去行竊等語，而依己○○所稱該小貨車有無失
  　竊，伊不知道，車子都是停放在其經營之資源回收場等情（
  　見一審卷第八六頁），則該小貨車於九十三年六月二十三日
  　凌晨停放在資源回收場時，是否確未將鑰匙拔出而留在車內
  　？該資源回收場於夜間有無關閉上鎖，上訴人是否可能將其
  　擅自駕駛外出搬運贓物，並於事後停放原處？而庚○○○於
  　警訊時雖供稱被告有帶一個銅製天公爐，伊不願意買受，
  　上訴人離開把該爐丟棄於路旁廢棄鐵皮屋等語（見警卷第二
  　二頁）。但上訴人當時係如何用何種工具帶來該天公爐？嗣
　　後警方循何種線索查悉被告涉嫌行竊？及庚○○○供述後
　　，警方有無在所述之鐵皮屋起獲該天公爐？認有詳細調查之
　　必要云云。經查：證人庚○○○於警詢時證稱「被告於九十
　  三年六月二十三日確實有帶一個銅製天公爐，當時我並不願
    意買賣，之後鄭嫌離開把銅製天公爐丟棄於路旁鐵皮屋，我
    就沒有再理他，他也自行離去」、「我不清處鄭嫌用何工具
    載運銅製公爐至我資源回收場」等語（詳警局卷第二十二頁
    ）；復於原審證稱：我不認識被告，不曾雇被告在我回收場
    工作，也沒有錢雇他，我有兒子可以幫忙（詳原審卷第八十
    三頁至第八十五頁）；再於本院九十四年五月十七日審理時
    證稱：「車牌號碼ＳＡ─９７７５號自小貨車是我的，我是
    作資源回收場，沒有雇用被告，我跟我孩子在做，無須雇用
    他人，我不認識被告」、「資源回收場平時不在場或夜間只
    把門關上，但沒有上鎖，也沒有裝監視器」、「九十三年六
    月二十三日被告有拿天公爐要賣我，但我沒有買，我趕著要
    出去，我認為有問題不行，沒有買，他如何運來已忘記了」
    、「被告在一審講有關於我的部分不實在」、「我以前未看
    過被告，只有九十三年六月二十三日才看到被告」等語（詳
    本審卷第一一○頁至第一一二頁）。證人己○○於九十三年
    六月二十六日警詢時證稱：「車牌號碼ＳＡ─９７７５號自
    小貨車車主是我母親，平時該車我在使用」、「九十三年六
    月二十三日凌晨一時許我在睡覺，並不知小貨車被竊，於當
    日清晨八時起床才知自小貨車有移動過，並未停在原先停放
    位置，一直等到九十三年六月二十四日下午十七時，嘉義縣
    警察局布袋分局過溝（係過路之誤）派出所通知前去製作筆
    錄，告知我涉及竊盜案，我知當日ＳＡ─９７７５號自小貨
    車可能被竊用當犯罪工具，並於當日天亮前把車開回資源回
    收處停放」、「我不認識被告壬○○，沒有仇恨金錢糾紛」
    、「我確時沒有把ＳＡ─９７７５號自小貨車借壬○○」等
    語（詳警局卷第十三頁背面、第十四頁）；復於原審證稱：
    不認識被告，該自小貨車使用完都是放在資源回收場裡面，
    我們人回到住所等語（詳原審卷第八十六頁、第八十七頁）
    ；於本院九十四年五月十七日審理時證稱：「在警訊及一審
    所述實在」、「ＳＡ─９７７５號自小貨車車主是我母親，
    是我在使用，與我母親作資源回收，該車平時放在資源回收
    場，我住處和資源回收場不同處，住處在村庄內，資源回收
    場在村庄外，九十三年六月二十三日晚上車子停在資源回收
    場」、「平日資源回收場夜間或無人在時沒有上鎖，只把門
    關上，那天自小貨車也沒有上鎖，車鑰匙也沒有拿起來」、
    「資源回收場以前沒有裝監視器，現在有裝，何時裝的我不
    知道，本件發生後我哥哥裝的」、「六月二十四日早上發現
    小自貨車旁有小香爐，停的位置稍有不同，我是懷疑被動過
    ，二十四日下午布袋分局拿翻拍的照片給我看我使用的前開
    自小貨車，我才知道確被開出去，所以在六月二十六日於蚵
    寮派出所訊問時才會這樣說」、「所謂翻拍照片即是過路派
    出所檢送鈞院附卷的照片四張（詳本審卷第九十八頁正反面
    ，於一一五頁）。復據嘉義縣警察局布袋分局因嘉義縣義竹
    鄉東過村「萬善爺公廟」主任管理員蘇炎仙發現該廟於九十
    三年六月二十三日凌晨失竊銅製天公爐，經發現在前開『萬
    善爺公廟』附近之義竹鄉新富村六十五號前之監視器，於九
    十三年六月二十三日凌晨二時十一分三十二秒，錄到ＳＡ
    ─９７７５號自小貨車載香爐行經該處，乃於年六月二十四
    日詢問證人庚○○○及己○○，均稱該自小貨車為證人庚○○○所有，而均由己○○使用，但九十三年六月二十三日凌
    晨當時己○○在家睡覺並未將該車開出去，業據證人庚○○○及己○○證述在卷（詳本院卷第八十八頁至第九十六頁）
    ，並據證人蘇炎仙證述其負責之前開『萬善爺公廟』，於九
    十三年六月二十三日凌晨確失竊銅製天公爐之警詢筆錄及該
    『萬善爺公廟』之照片，及九十三年六月二十三日二時十一
    分三十二秒，在前開『萬善爺公廟』附近之義竹鄉新富村六
    十五號前自監視器，錄到ＳＡ─９７７５號自小貨車載香爐
    行經該處之翻拍之照片四張在卷可佐（詳警局卷第十五頁、
    第十六頁、本審卷第九十七頁、第九十八頁、原審卷第六十
    一頁）。再據前開證人蚵寮派出所所長丁○○於本審前開證
    言，因盤問被告他有承認義竹『萬善爺公廟』前開銅製天公
    爐是他偷的，及賣到到嘔汪，經指認並非義竹『萬善爺公廟
    』失竊之天公爐，而是『遊聖公廟』失竊之天公爐，被告改
    口說賣給庚○○○等語。且據證人即查獲之員警並詢問被告
    第二次警詢筆錄之癸○○於本審證稱：被告原先供稱竊取義
    竹『萬善爺公廟』的天公爐賣是到嘔汪，我們去查贓，但不
    是義竹『萬善爺公廟』失竊的天公爐，而是『遊聖公廟』的
    天公爐，我們問他義竹『萬善爺公廟』的天公爐賣到底賣到
    那裡，他才又供稱是賣給庚○○○，我們問庚○○○，她稱
    被告確有拿天公爐去賣，但她沒有買，被告就把天公爐丟棄
    在附近的鐵皮屋，事後我們同仁有去查，但沒有查到，該鐵
    皮屋離庚○○○資源回收場約一百公尺等語（詳本審卷第一
    一八頁、第一一九頁）。綜上所述，證人庚○○○既住處與
    其所經營之資源回收場不同，一在村庄內，一在村外，夜間
    或沒有人在資源回收場時即將門關上而未鎖，而該ＳＡ─９
    ７７５號自小貨車即放在資源回收場，鑰匙未拔下來留在車
    內，被告自有可能將其擅自駕駛外出搬運贓物，並於事後停
    放原處。而證人庚○○○於警訊時確供稱被告有帶一個銅製
    天公爐，伊不願意買受，被告離開把該爐丟棄於路旁廢棄鐵
    皮屋，亦據證人庚○○○於本院證實確係如此，雖其已忘記
    被告當時係如何用何種工具帶來該天公爐，被告於原審供稱
    該天公爐一百多公斤云云（詳原審卷第二十四頁），但證人
    蘇炎仙於臺南縣警察局蚵寮派出所（該所誤載為子○○，然
    筆錄簽名蘇炎仙）及嘉義縣警察局布袋分局過路派出所均未
    供稱該天公爐有多重（詳原審卷第十五頁、第十六頁、本審
    卷第九十七頁），而依前開監視器翻拍照片，車上僅有香爐
    影像，並未見有多大多重，且依該『萬聖爺公廟』前原放置
    天公爐放置之位置之照片觀之（詳原審卷第六十一頁），其
    上尚有一個高架，則該天公爐應非很大很重之物，況依被告
    所供承犯罪事實(一)及(三)部分，均將天公爐拆解等情，被告自
    亦有可能將部分拆解始拿去賣。又警方係依據義竹東過村『
    萬善爺公廟』有失竊天公爐之消息，因情節相同而盤問，被
    告即自承，而證人庚○○○亦有前開證詞，警方亦有依證人
    庚○○○供述後，有去所述之鐵皮屋查證，雖未起獲該天公
    爐，然依證人庚○○○所述被告拿天公爐去賣係九十三年六
    月二十四日早上，而警方係同年月二十六日詢問後才前去查
    證，已歷二天，而既係丟棄在路旁之鐵皮屋，則他人取走，
    亦有可能。況被告於原審亦供稱：六月二十三日當天我有開
    該自小貨車出去等語（詳原審卷第二十五頁），雖另辯稱係
    庚○○○叫我開出去載回收的物品和一些紙箱云云，然證人
    庚○○○既未僱用被告，已據證人庚○○○證述在卷已如前
    述，焉有可能要被告開前開自小貨車出去載運物品及紙箱，
    且又是三更半夜之理？又依前開翻拍照片觀之，亦無紙箱等
    。又被告辯稱庚○○○資源回收場有設監視器如係其所竊該
    車，應有錄到云云，然為證人庚○○○及己○○所否認當時
    資源回收場有裝設監視器。依上各情，足認被告確有此部分
    之犯行，前開所辯均非可採。
  (五)按刑法上所謂常業犯，係指反覆以同種類行為為目的之社會
    活動之職業性犯罪而言，至於犯罪所得之多寡，是否恃此犯
    罪為唯一之謀生職業，則非所問，縱令兼有其他職業，仍無
    礙於該常業犯罪之成立，最高法院八十五年臺上字第五一０
    號判例可資參照。查被告壬○○於警詢及偵查中供稱：伊因
    為無業，沒有錢可以吃飯過生活，所以將行竊所得之物品變
    賣換現等語（詳警卷第五頁、第七頁）；復於九十三年六月
    二十六日經臺灣臺南地方法院檢察署檢察官向原審聲請羈押
    時，於原審訊問時供承：因為找不到工作，才會行竊等語（
    詳原審九十三年度聲羈字第一九０號卷第五頁），且被告壬○○於不到一個月內即連續為本案三次竊盜犯行，足見被告
    壬○○確有反覆為竊盜犯行，並藉竊盜所得，作為生活之資
    ，恃以維生，揆諸前開判例，顯見被告壬○○係以犯竊盜罪
    為常業。
  (六)綜上所述，被告壬○○確有常業竊盜之犯行，其前揭所辯無
    非係事後卸責之詞，不足採信，本件事證明確，被告壬○○
    常業竊盜犯行，堪以認定。
二、按所謂兇器係指足以殺傷生命身體，客觀上具有危險性之器
    具而言（最高法院七十二年度臺上字第七四七七號判決意旨
    參照）。查梅花扳手倘用以行兇，足以對人之生命、身體造
    成傷害，依社會通常觀念可作為兇器使用，自屬兇器無訛。
    核被告壬○○所為，係犯刑法第三百二十二條之常業竊盜罪
    。又被告前於九十一年七月二十六日、九十一年十二月十六
    日，分別因詐欺、侵占案件，經臺灣臺南地方法院以九十一
    年度自字第十七號及九十一年度自字第一八四號，各判處有
    期徒刑六月確定，並於九十二年二月十二日經原審以九十二
    年度聲字第一九五號裁定應執行刑為有期徒刑十一月，甫於
    九十二年九月二日執行完畢，有臺灣臺南地方法院檢察署刑
    案資料查註紀錄表及臺灣高等法院被告全國前案紀錄表各一
    份在卷可按，其於五年之內再犯本件有期徒刑以上之罪，為
    累犯，依法應加重其刑。
三、強制工作及沒收部分：被告壬○○係四十八年十一月十八日
    出生，有其年籍資料在卷足參，為滿十八歲以上之人，且正
    值壯年，身體健全，竟不思以正當職業謀生，而以犯竊盜罪
    為常業，且有多達五次之竊盜前科紀錄，經陸續入監執行超
    過三年之久後，仍繼續再犯本案之情節，單純刑罰制裁已難
    達成矯治目的，非施以保安處分無以為功，故公訴人認被告
    壬○○有併予諭知強制工作，以資矯正之必要，尚屬可採，
    故依竊盜犯贓物犯保安處分條例第三條第一項第二款、第四
    條、第五條第一項前段之規定，併諭知被告壬○○於刑之執
    行前，令入勞動場所強制工作三年，以資矯治。扣案梅花扳
    手二支（營偵卷第五頁），為被告壬○○所有供本案犯罪所
    用之物乙節，已據被告壬○○供明在卷，爰依刑法第三十八
    條第一項第二款之規定，併予宣告沒收之。
四、原審以被告罪證明確，因予適用刑事訴訟法第二百九十九條
    第一項前段，刑法三百二十二條、第四十七條、第三十八條
    第一項第二款，竊盜犯贓物犯保安處分條例第三條第一項第
    一款、第四條、第五條第一項前段，並審酌被告有犯罪事實
    欄之前科素行，有前開臺灣臺南地方法院檢察署刑案資料查
    註紀錄表及臺灣高等法院被告全國前案紀錄表（本院卷第三
    十七頁）各一份在卷可憑，並審酌其犯罪之動機、目的、所
    生危害、生活狀況、智識程度、所竊財物價值、攜帶客觀上
    足供為兇器使用之梅花扳手行竊之犯罪手段、犯後坦承部分
    犯行及飾詞否認大部分犯行等一切情狀，量處被告壬○○有
    期徒刑壹年貳月，並應於刑之執行前，令入勞動場所強制工
    作參年以資懲儆。扣案梅花扳手貳支並沒收之。本院經核原
    判決認事用法俱無不合，量刑亦稱妥適，被告上訴意旨猶執
    前詞，否認犯罪，指摘原判決不當，並無可取，為無理由，
    應予駁回。
五、公訴意旨另以：被告壬○○意圖為自己不法之所有，並基於
    常業之犯意，先於九十三年六月十九日凌晨一時許，攜帶客
    觀上足供為兇器使用之梅花扳手二支，在臺南縣學甲鎮德安
    寮「老婆祠」，竊取銅製天公爐一個得手；復於九十三年六
    月二十三日凌晨一時許，在臺南縣北門鄉錦湖村八三之五號
    ，以徒手（鑰匙未拔取）之方式，竊取庚○○○所有交由其
    子己○○使用管領之車牌號碼ＳＡ─９７７５號自小貨車一
    輛。因認被告壬○○此部分所為，尚涉犯刑法第三百二十二
    條之常業竊盜罪嫌。按犯罪事實應依證據認定之，無證據不
    得認定犯罪事實。又不能證明被告犯罪者，應諭知無罪之判
    決，刑事訴訟法第一百五十四條第二項、第三百零一條第一
    項分別定有明文。又按刑法上之竊盜罪，須意圖為自己或第
    三人不法之所有，而竊取他人所有物，為其成立要件，若行
    為人祇因暫時之使用而取得之，用後即行歸還，既欠缺意思
    要件，自難以竊盜罪責相繩，最高法院七十一年度臺上字第
    七０三一號判決意旨參照。本件公訴人認被告壬○○涉犯前
    揭竊盜罪嫌，無非係以右揭犯罪事實，業據被告壬○○於警
    詢及偵查中自白不諱，並據證人丙○○、己○○證述在卷，
    並有車牌號碼ＳＡ─９７７５號自小貨車之車籍作業系統查
    詢認可資料一紙存卷可參，為其所憑主要論據。經查：
  (一)被告壬○○被訴在臺南縣學甲鎮德安寮「老婆祠」竊取銅製
    天公爐一個部分：
  1.被告壬○○如何於前揭時、地，以扣案之梅花扳手二支，在
    臺南縣學甲鎮德安寮「老婆祠」，竊取銅製天公爐一個得手
    ，隨即於同日上午，持往臺南縣鹽水鎮大莊里一之十二號，
    售予舊貨商趙秀桃等情，雖據被告壬○○於九十三年六月二
    十六日警詢時供承明確（詳警卷第六頁、第七頁），並於同
    日經警解送臺灣臺南地方法院檢察署於檢察官訊問時及經臺
    灣臺南地方法院檢察署檢察官向原審聲請羈押，於原審訊問
    時均再次供承上開銅製天公爐確為其所竊得（詳偵查卷第十
    頁、第十一頁；原審九十三年度聲羈字第一九０號卷第四頁
    ），惟被告壬○○業於原審、本院前審及本審審理時均翻異
    前供，堅詞否認上開銅製天公爐為其所竊。準此，被告壬○○前後所供已有前後矛盾不一之重大瑕疵，是其於前揭警詢
    、偵查及原審為羈押時之自白，是否與事實相符，已有疑義
    。
  2.證人即臺南縣學甲鎮德安寮「老婆祠」之管理員丙○○固於
    九十三年六月二十六日證稱：伊於九十三年六月十九日上午
    七時許，至臺南縣學甲鎮德安寮「老婆祠」清掃點香時，發
    現銅製天公爐一個被竊之事實（詳警卷第十一頁），惟此僅
    能證明臺南縣學甲鎮德安寮「老婆祠」於九十三年六月二十
    六日上午七時許之前，曾遭他人竊走銅製天公爐一個之事實
    ，故尚難據此認定被告壬○○前揭警詢、偵查及原審為羈押
    時，自白該銅製天公爐一個為其所竊確與事實相符，況警方
    依據被告壬○○前揭警詢之自白而有到趙秀桃所經營之舊貨
    商查證，惟未查到前被竊之天公爐，亦據證人即查獲之員警
    並詢問被告第二次警詢筆錄之癸○○於本審證稱：我們有去
    查贓，被告原先供稱是賣給趙秀桃舊貨商，但是我們去趙秀
    桃那邊，趙秀桃否認被告拿天公爐賣給她，她同意讓我們找
    ，沒有找到，所以未對趙秀桃製作筆錄，此部分天公爐沒有
    找到等語（詳本審卷第一一八頁），是此部分偷竊之物拿去
    賣給趙秀桃之自白核與事實不符。此外，復未扣得上開失竊
    之銅製天公爐，自難僅憑被告壬○○前揭警詢、偵查及原審
    為羈押時之自白，遽入人罪。
  (二)被告壬○○被訴竊取車牌號碼ＳＡ─９７７５號自小貨車一
    輛部分：被告壬○○於九十三年六月二十三日凌晨一時許，
    在臺南縣北門鄉錦湖村八三之五號，未經車牌號碼ＳＡ─９
    ７７５號自小貨車所有人即證人庚○○○或現使用管領人己○○之同意，趁該自小貨車鑰匙未拔取之際，擅自駕駛該自
    小貨車並以之為行竊搬運贓物之交通工具，而於同日凌晨二
    時許，駕駛上開自小貨車，至嘉義縣義竹鄉東過村「萬善爺
    公廟」，竊取銅製天公爐一個得手，然被告壬○○隨即於同
    日凌晨四時許，將該自小貨車駕駛至原地停放乙情，已詳如
    述，顯見被告壬○○係為行竊搬運贓物之便，而暫時取得使
    用該自小貨車，並於使用後即行歸還，難認其有為自己或第
    三人不法所有之意圖，依前開最高法院判決意旨，自難以竊
    盜罪責相繩。
  (三)綜上所述，公訴人所據之證據尚不足以證明被告壬○○尚有
    公訴人指訴之前開竊盜犯行，惟公訴人認被告壬○○此部分
    所涉之竊盜犯行與前開論罪科刑之竊盜犯行間，有常業犯之
    實質上一罪關係，爰不另為無罪判決之諭知。
據上論斷，應依刑事訴訟法第三百六十八條，判決如主文。
本案經檢察官林炎昇到庭執行職務。
中　　華　　民　　國　　94　　年　　4 　　月　　26　　日
                  刑事第五庭    審判長法　官  楊明章
                                      法　官  顏基典
                                      法　官  沈揚仁
以上正本證明與原本無異。
如不服本判決，應於收受本判決後十日內向本院提出上訴書狀。
其未敘述上訴理由者並得於提起上訴後十日內向本院補提理由書
狀（均須按他造當事人之人數附繕本）「切勿逕送上級法院」。
　　　　　　　　　　　　　　　　　　　書記官  董挹棻
中　　華　　民　　國　　94　　年　　5 　　月　　26　　日
附錄法條：
刑法第三百二十二條：
以犯竊盜罪為常業者，處一年以上七年以下有期徒刑。
